臺灣士林地方法院刑事裁定
110年度單禁沒字第231號
聲  請  人  臺灣士林地方檢察署檢察官
被      告  趙介佑



上列聲請人因被告違反毒品危害防制條例案件（106年度毒偵字
第543號），聲請單獨宣告沒收（110年度聲沒字第215號），本
院裁定如下：
   主  文
扣案如附表所示之物沒收銷燬之。
    理  由
一、聲請意旨略以：臺北市政府警察局北投分局員警於民國106
    年2月15日晚間11時許，在臺北市○○區○○路0段000號之溫拿
    旅館302室，查獲趙介佑持有第二級毒品安非他命1包（驗餘
    淨重為0.6198公克），經本署檢察官為不起訴處分確定。該
    扣案之甲基安非他命1包係第二級毒品之違禁物，爰依刑法
    第40條第2項、第38條第1項及毒品危害防制條例第18條第1
    項規定，聲請單獨宣告沒收等語。
二、按違禁物，不問屬於犯罪行為人與否，沒收之；又違禁物或
    專科沒收之物得單獨宣告沒收，刑法第38條第1項、第40條
    第2 項分別定有明文。又查獲之第一、二級毒品及專供製造
    或施用第一、二級毒品之器具，不問屬於犯罪行為人與否，
    均沒收銷燬之，毒品危害防制條例第18條第1項前段亦有明
    定，此相對於刑法之沒收規定而言，係刑法之特別規定，基
    於特別法優於普通法之原則，自應優先適用。而毒品危害防
    制條例第18條第1項之規定，得諭知沒收並銷燬者，以查獲
    之毒品及專供製造或施用毒品之器具為限，並不及於毒品之
    包裝袋、吸食器及分裝匙等工具，然若毒品本身已經微量附
    著器具內，無從析離，該器具自應隨同毒品一併沒收銷燬（
    最高法院94年度台上字第6213號判決意旨參照）。
三、經查：
（一）被告於民國106年2月15日，在臺北市○○區○○路0段000號溫
      拿旅館302室，為警臨檢經被告同意入內搜索後，扣得如
      附表所示之物，且被告自承基於施用第二級毒品之犯意，
      於106年2月15日某時許，在上開處所，以玻璃球燒烤施用
      煙霧方式施用毒品甲基安非他命1次，而被告於翌日為警
      採集之尿液送驗，檢驗結果呈安非他命、甲基安非他命陽
      性反應等情，有自願受搜索同意書、臺北市政府北投分局
      搜索扣押筆錄、扣押物品目錄表、現場照片、扣押物品清
      單、訊問筆錄、臺灣尖端先進生技醫藥股份有限公司106
      年3月7日濫用藥物檢驗報告（尿液檢體編號：113034）、
      臺北市政府警察局偵辦毒品案件尿液檢體委驗單（尿液檢
      體編號：113034）可稽【臺灣士林地方檢察署106年度毒
      偵字第543號卷（下稱毒偵卷）第24至37、79、80、89、9
      4、96頁】，堪認被告確有於上開時、地施用第二級毒品
      甲基安非他命之犯行。嗣被告於106年5月間，因施用第二
      級毒品安非他命，經本院以106年度毒聲字第140號裁定觀
      察、勒戒後，認無繼續施用毒品之傾向，於106年9月1日
      釋放出所，並經臺灣士林地方檢察署檢察官以106年度毒
      偵字第543、684號為不起訴處分確定之事實，有本院106 
      年度毒聲字第140 號裁定、臺灣士林地方檢察署檢察官10
      6年度毒偵字第543、684號不起訴處分書（毒偵卷第127至
      130、172頁），暨臺灣高等法院被告前案紀錄表（本院卷
      第7至16頁）可參，上情堪以認定。
（二）又前開扣案如附表所示之物，經以氣相層析質譜儀（GC/M
      S）分析法檢驗結果，檢出含第二級毒品甲基安非他命成
      分，有臺北市政府警察局北投分局扣押物品清單、交通部
      民用航空局航空醫務中心106年3月3日航藥鑑字第0000000
      號毒品鑑定書（毒偵卷第89、102頁）可稽，足證附表所
      示扣案物品確為毒品危害防制條例第2條第2項第2款規定
      之第二級毒品甲基安非他命無訛；而盛裝上開甲基安非他
      命之包裝袋1只，因殘留甲基安非他命而無法完全析離，
      應整體視為查獲之毒品甲基安非他命，是依上開規定與說
      明，該扣案物連同無法析離之包裝袋1只，不問屬於犯罪
      行為人與否，應依毒品危害防制條例第18條第1項前段之
      規定宣告沒收銷燬，此為刑法第38條第1項之特別規定，
      基於特別法優於普通法之原則，自應優先適用，聲請意旨
      雖贅引刑法第38條第1項規定為聲請依據，惟其聲請單獨
      宣告沒收之意旨核與上開規定相符，應由本院逕行更正檢
      察官所援引之條文，改依毒品危害防制條例第18條第1項
      前段、刑法第40條第2項規定宣告沒收銷燬之，以臻適法
      。從而，本件聲請人聲請意旨，除贅引刑法第38條第1項
      規定為聲請依據，應由本院予以更正外，經核尚無不合，
      應予准許。至附表所示供取樣化驗之第二級毒品甲基安非
      他命，因業已驗畢用罄不復存在，自無從諭知沒收銷燬，
      附此敘明。
四、依刑事訴訟法第455條之36第2項，毒品危害防制條例第18條
    第1項前段，刑法第40條第2項，裁定如主文。
中　　華　　民　　國　　110 　年　　11　　月　　22　　日
                  刑事第一庭  法  官  吳佩真
以上正本證明與原本無異。
如不服本裁定應於送達後5日內向本院提出抗告狀。
                              書記官  黃婕宜
中　　華　　民　　國　　110 　年　　11　　月　　22　　日
附表：
編號 應沒收銷燬之物 1 甲基安非他命1包【毛重1.0750公克（含1袋1標籤）、淨重0.6200公克、取樣0.0002公克、餘重0.6198公克】（臺灣士林地方檢察署106年度毒保字第257號）